【裁判字號】    94,易,692
【裁判日期】    950630
【裁判案由】    恐嚇取財等
【裁判全文】
臺灣彰化地方法院刑事判決    九十四年度易字第六九二號
公  訴  人  臺灣彰化地方法院檢察署檢察官
被      告  戊○○
上列被告因恐嚇取財等案件，經檢察官提起公訴（九十四年度偵
字第三一二六號），暨移請併案審理（九十四年度偵字第四０八
七號、臺灣苗栗地方法院檢察署九十四年度偵字第二九四一號）
，被告於準備程序中就被訴事實為有罪之陳述，經告以簡式審判
之旨，並聽取意見後，本院合議庭裁定由受命法官獨任進行簡式
審判程序，判決如下：
    主    文
戊○○連續幫助連續意圖為自己不法之所有，以恐嚇使人將本人
之物交付，處有期徒刑肆月，如易科罰金，以佰元折算壹日。
    犯罪事實
一、緣戊○○明知金融機構帳戶係個人財產信用之表徵，如將之
    交付他人，可預見該蒐集帳戶之他人，有將購得之帳戶供作
    向其他人恐嚇取財、匯款或轉匯款等不法用途之可能，且發
    生亦不違背其本意，猶在不確定故意下，容任他人持帳戶以
    遂行犯罪。(一)詎因缺錢花用，經由其表哥曾志義居中介紹結
    識王國海（均業經本院以九十四年度易字第九一六號判決判
    處有期徒刑五月確定）後，竟與曾志義、王國海均基於幫助
    意圖為自己不法所有之概括犯意，先由戊○○於民國九十三
    年三月二十日，在曾志義位於苗栗縣頭份鎮○○街十一巷十
    六號住處，以新臺幣（下同）三千元之代價，將其所有之第
    一商業銀行（下稱第一商銀）頭份分行帳戶存摺（帳號：0
    0000000000號）、提款卡及密碼，賣給王國海，
    王國海與曾志義再於不詳之時間、地點，將上開購得帳戶之
    存摺、提款卡及密碼轉售予擄鴿勒贖集團中某姓名、年籍均
    不詳之成年人使用，供作該擄鴿勒贖集團恐嚇取財時之匯款
    帳戶，以此方式幫助該擄鴿勒贖集團向不特定人恐嚇財物。
    嗣該擄鴿勒贖集團內某不詳姓名、年籍之成年人即基於意圖
    為自己不法所有，且基於恐嚇取財之概括犯意，於如附表一
    至七所示之時間，以門號0000000000號行動電話
    ，撥打如附表一至七所示被害人之電話，恫嚇該等被害人須
    匯款入上開戊○○帳戶內始得取回失竊鴿子，否則要將鴿子
    處理掉等語，致使該等被害人皆心生畏懼，唯恐失去賽鴿或
    賽鴿遭殘害，乃先後依指示將如附表一至七所示金額匯入上
    開戊○○帳戶內，使其等各受有如匯出款項之損失，而以此
    方式恐嚇取財得逞。俟警據報後，轉知第一商銀頭份分行列
    管戊○○上開帳戶致該帳戶無法以提款卡提領，適戊○○於
    同年月三十一日十七時許，應王國海要求前往第一商銀頭份
    分行操作提款機，因無法提款而臨櫃提領，經警調閱戊○○
    臨櫃提款之監視器影帶後，拘提戊○○到案，始查獲上情；
    (二)戊○○復賡續前揭幫助之概括犯意，介紹林建舟與王國海
    認識，林建舟、王國海遂相約於九十四年三、四月間某日，
    在苗栗縣頭份鎮○○路，以三千元之代價，將林建舟所有之
    第一商銀竹南分行帳戶存摺（帳號：0000000000
    00000號）、提款卡及密碼，販售予王國海，再轉賣供
    該擄鴿勒贖集團以前開恐嚇取財模式，恫嚇如附表八所示之
    被害人匯款入林建舟帳戶內得逞。
二、案經彰化縣警察局和美分局報請臺灣彰化地方法院檢察署檢
    察官偵查起訴暨移送併辦。
    理  由
一、上揭犯罪事實業據被告戊○○於本院準備程序及審理時坦承
    不諱，核與共犯林建舟於警詢及偵查中，證人即被害人陳慶
    灶、甲○○於警詢、偵訊中，證人庚○○、丁○○、丙○○
    、己○○、乙○○、朱益森於警詢指證之情節相符，並有第
    一商銀存款存根聯二份、彰化市第一信用合作社匯款申請書
    、合作金庫銀行匯款申請書代收入傳票、第七商業銀行申請
    書代收入傳票、郵政跨行匯款申請書、匯款委託書、第一商
    銀頭份分行九十四年三月三十一日（九四）一銀頭字第０七
    二號函文所附未登摺（彙計前）明細表、通聯調閱查詢單、
    竹南分行九十四年四月二十八日（九四）一竹南字第九二號
    函文所附未登摺帳項查詢清單、印鑑卡、存款存根聯各一份
    、被告前往提款遭監視錄影器錄下影像之翻拍照片九幀等資
    料附卷可參，顯見被告之自白應與事實相符。又常人至金融
    機構開立帳戶並非難事，如非供犯罪之非法使用，衡情自無
    置自己名義帳戶不用，而有出價取得他人帳戶使用之必要。
    且金融帳戶事關存戶個人財產權益之保障，具高度專有性，
    該等專有物品如落入不明人士手中，極易被利用為財產犯罪
    工具，此係具備一般生活智識者皆能體察之常識。又犯罪集
    團使用他人存摺作為指示被害人匯款工具之犯罪類型層出不
    窮，並廣經各方媒體披載，常人對此均能知曉。本案被告為
    具有基本智識之人，對於上開各情，自有認識，竟透過王國
    海販售自己之金融帳戶存摺、提款卡等物或介紹林建舟把該
    等重要物品賣予擄鴿勒贖犯罪集團成員，其主觀上顯具有縱
    使他人取得該帳戶後，作為恐嚇取財指定匯款工具，亦不違
    背其本意之不確定故意至明。再被告僅出賣帳戶予擄鴿勒贖
    犯罪集團使用，且該供恐嚇取財使用之門號0000000
    000號行動電話並無法證明係被告使用之電話，亦無任何
    證據證明被告有何前開擄鴿勒贖犯罪集團竊取賽鴿及恐嚇取
    財之構成要件行為，此外又查無任何證據足資證明被告與該
    犯罪集團成員間有竊盜及恐嚇取財之犯意聯絡，是被告所為
    應僅構成恐嚇取財之幫助行為。綜上，本案事證明確，被告
    上揭犯行洵堪認定。
二、按所謂恐嚇，凡一切言語、舉動足以使他人生畏懼心者，均
    包含在內（最高法院二十二年上字第一三一０號判例要旨參
    照）。上開擄鴿勒贖集團內之某不詳姓名、年籍成年男子於
    取得贓物賽鴿後，對如附表所示之被害人恐嚇稱未付款將見
    不到鴿子等語，自足使如附表所示之被害人心生畏怖，而被
    告將自己帳戶或介紹林建舟將帳戶販賣予王國海轉交前開擄
    鴿勒贖集團內之成員，自屬幫助行為甚明，故核被告所為，
    係犯刑法第三十條第一項、第三百四十六條第一項之幫助恐
    嚇取財罪。被告未實際參與恐嚇取財之構成要件行為，僅提
    供或從中協助取得存摺、提款卡及密碼，促成擄鴿勒贖集團
    成員有使用該等帳戶作為恐嚇取財取款用之人頭帳戶，應論
    以幫助犯，上開擄鴿勒贖集團成員多次恐嚇取財之犯行，論
    以連續恐嚇取財既遂罪，而被告係基於幫助之犯意，出售或
    居中介紹金融帳戶供作指定被害人匯款之工具，應論以幫助
    連續恐嚇取財既遂犯，並依刑法第三十條第二項規定減輕其
    刑。又刑法第二十八條之共同正犯，係指二人以上共同實施
    犯罪行為而言，幫助他人犯罪，並非實施正犯，在事實上雖
    有二人以上共同幫助犯罪，但仍各負幫助犯之責任，無適用
    刑法第二十八條之餘地（最高法院三十三年上字第七九三號
    判例可參）。本案被告介紹王國海出面向林建舟購買帳戶，
    係與伊等共同幫助該犯罪集團恐嚇取財，仍應各負幫助犯之
    責任，無刑法第二十八條之適用。又被告係販售或介紹王國
    海收購林建舟之帳戶（包括存摺、提款卡及密碼），並未直
    接參與恐嚇取財之犯行，亦無從證明與前開擄鴿勒贖集團就
    上揭恐嚇取財犯行有何犯意之聯絡及行為之分擔，已如前述
    ，公訴人誤認被告為恐嚇取財之共同正犯，尚有未洽。檢察
    官移請併案審理即如附表三至八所示部分，因與起訴即附表
    一至二所示部分具有連續犯之裁判上一罪關係，本院自得併
    予審理。而被告先後二次幫助行為，時間緊接，觸犯構成要
    件相同之罪名，顯係基於概括犯意反覆為之，為連續犯，依
    刑法第五十六條規定以一罪論，並加重其刑。爰審酌被告平
    日素行，其提供或轉介帳戶予不法份子使用，非惟幫助擄鴿
    勒贖犯罪集團成員遂行恐嚇取財目的，同時使擄鴿勒贖犯罪
    集團成員得以隱匿其真實身分，減少遭查獲之風險，愈使伊
    等肆無忌憚，加深犯罪之猖獗，惟兼衡其僅係提供帳戶之幫
    助地位，未實際參與擄鴿勒贖之犯罪行為，惡性較為輕微，
    且犯後始終坦承犯行，態度良好等一切情狀，量處如主文所
    示之刑，並諭知易科罰金之折算標準，以資懲儆。
三、公訴意旨另以：被告乘飼主陳慶灶、甲○○、庚○○、丁○○、丙○○、己○○、乙○○、朱益森等人參與賽鴿時，於
    不詳地點，在賽鴿行經路線設置鳥網竊取伊等所有之賽鴿，
    因認被告另涉有刑法第三百二十條第一項之竊盜罪嫌。然按
    犯罪事實應依證據認定之，無證據不得認定犯罪事實；又不
    能證明被告犯罪者，應諭知無罪之判決，刑事訴訟法第一百
    五十四條第二項、第三百零一條第一項分別定有明文。公訴
    人認被告涉有上開竊盜犯行，無非係以被告提供所有之第一
    商業銀行頭份分行00000000000號帳戶，且如附
    表一至七所示之被害人接獲恐嚇電話後均將擄鴿勒贖之贖款
    匯入被告上開帳戶內為主要論據。惟查，竊盜罪之構成要件
    事實，需以竊取他人之不動產為要件，然上開提供人頭帳戶
    之事實，並非竊盜之構成要件事實，且公訴人亦無法舉證證
    明被告與竊取賽鴿之擄鴿勒贖集團就竊取賽鴿部分有何犯意
    之聯絡，此外本院復查無其他證據證明被告確有竊盜行為，
    揆諸前揭說明，既無積極證據證明被告有公訴人所指此部分
    犯行，惟因公訴人認此部分與前揭經論罪科刑之恐嚇取財罪
    部分有方法結果之牽連犯關係，屬裁判上一罪，爰不另為無
    罪之諭知。
據上論斷，應依刑事訴訟法第二百七十三條之一第一項、第二百
九十九條第一項前段，刑法第五十六條、第三十條、第三百四十
六條第一項、第四十一條第一項前段，罰金罰鍰提高標準條例第
一條前段、第二條，判決如主文。
本案經檢察官鮑慧忠到庭執行職務。
中    華    民    國    95    年    6     月    30    日
                  刑事第一庭  法      官  周  莉  菁
以上正本證明與原本無異。
如不服本判決，應於判決送達後十日內向本院提出上訴狀 (須附
繕本)。
告訴人或被害人對於判決如有不服具備理由請求檢察官上訴者，
其上訴期間之計算係以檢察官收受判決正本之日期為準。
中    華    民    國    95    年    6     月    30    日
                              書  記  官  黃  當  易
附表：
┌──┬─────┬────┬────┬───┬──────┬───┐
│編號│被害人姓名│接獲恐嚇│匯款日期│匯款金│  匯款分式  │備註  │
│    │          │電話之日│        │額    │            │      │
│    │          │期及時間│        │      │            │      │
├──┼─────┼────┼────┼───┼──────┼───┤
│ 一 │庚○○    │94年3月 │94年3月 │1,800 │被害人至鹿港│被害人│
│    │          │18日上午│18日    │元    │頂番農會以現│使用之│
│    │          │11時    │        │      │金匯款      │電話為│
│    │          │        │        │      │            │04-772│
│    │          │        │        │      │            │0380  │
├──┼─────┼────┼────┼───┼──────┼───┤
│ 二 │乙○○    │94年3月 │94年3月 │4,008 │被害人至彰化│被害人│
│    │          │21日上午│21日    │元    │一信臨櫃以現│使用之│
│    │          │        │        │      │金匯款      │電話為│
│    │          │        │        │      │            │04-726│
│    │          │        │        │      │            │0256  │
├──┼─────┼────┼────┼───┼──────┼───┤
│ 三 │陳慶灶    │94年3月 │94年3月 │1,905 │被害人至第一│被害人│
│    │          │21日下午│21日    │元    │銀行臨櫃現金│使用之│
│    │          │12時26分│        │      │存款        │電話為│
│    │          │27秒    │        │      │            │04-755│
│    │          │        │        │      │            │7392  │
├──┼─────┼────┼────┼───┼──────┼───┤
│ 四 │甲○○    │94年3月 │94年3月 │1,900 │被害人至第一│被害人│
│    │          │21日中午│21日    │元    │銀行和美分行│使用之│
│    │          │12時55分│        │      │臨櫃現金存款│電話為│
│    │          │37秒    │        │      │            │091109│
│    │          │        │        │      │            │7168  │
├──┼─────┼────┼────┼───┼──────┼───┤
│ 五 │丁○○    │94年3月 │94年3月 │1,732 │被害人至合作│被害人│
│    │          │21日下午│21日    │元    │金庫銀行臨櫃│使用之│
│    │          │1時     │        │      │以現金匯款  │電話為│
│    │          │        │        │      │            │096162│
│    │          │        │        │      │            │2077  │
├──┼─────┼────┼────┼───┼──────┼───┤
│ 六 │丙○○    │94年3月 │94年3月 │2,000 │被害人至第七│被害人│
│    │          │21日下午│21日    │元    │商業銀行秀水│使用之│
│    │          │1時2分  │        │      │分行臨櫃以現│電話為│
│    │          │        │        │      │金匯款      │093260│
│    │          │        │        │      │            │4669  │
├──┼─────┼────┼────┼───┼──────┼───┤
│ 七 │己○○    │94年3月 │94年3月 │2,001 │被害人至莿桐│被害人│
│    │          │21日下午│21日    │元    │腳郵局以現金│使用之│
│    │          │1時     │        │      │匯款        │電話為│
│    │          │        │        │      │            │092899│
│    │          │        │        │      │            │5367  │
├──┼─────┼────┼────┼───┼──────┼───┤
│ 八 │朱益森    │94年4月 │94年4月 │1,800 │被害人至第一│被害人│
│    │          │6日上午 │6日     │元    │商業銀行豐原│使用之│
│    │          │11 時   │        │      │分行以現金匯│電話為│
│    │          │        │        │      │款          │091967│
│    │          │        │        │      │            │6782  │
└──┴─────┴────┴────┴───┴──────┴───┘
附錄本判決論罪科刑法條：
刑法第三百四十六條第一項
意圖為自己或第三人不法之所有，以恐嚇使人將本人或第三人之
物交付者，處六月以上五年以下有期徒刑，得併科一千元以下罰
金。


司法院資訊處製作；財團法人民間司法改革基金會備份。
